【裁判字號】    95,易,198
【裁判日期】    950331
【裁判案由】    業務過失重傷害
【裁判全文】
臺灣臺中地方法院刑事判決               95年度易字第198號
公  訴  人  臺灣臺中地方法院檢察署檢察官
被      告  己○○
            乙○○
            甲○○
上二人共同
選任辯護人  江銘栗律師
上列被告等因業務過失重傷害案件，經檢察官提起公訴（九十四
年度調偵字第三一四號），本院判決如下：
    主    文
己○○從事業務之人，因業務上之過失傷害人致重傷，處有期徒
刑捌月。
乙○○從事業務之人，因業務上之過失傷害人致重傷，處有期徒
刑陸月，如易科罰金，以佰元折算壹日。
甲○○無罪。
    犯罪事實
一、緣甲○○係址設彰化縣彰化市石牌里石牌莊三十號之昇旺起
    重行負責人，己○○係受僱於甲○○，乙○○係甲○○之子
    ，均係從事起重機吊掛工作，為從事業務之人。己○○、乙○○於民國九十四年十一月二十九日上午八時（起訴書誤載
    為七月二十九日），受甲○○指示駕駛二十五噸重ＴＡＤＡ
    ＮＯ  ＴＲ－二五○Ｍ五型之起重機，至臺中縣太平市汴溪
    高灘地，昶興營造工程有限公司（下稱昶興公司）向臺灣省
    自來水股份有限公司中區工程處承攬之「七二水災一江橋水
    管搶修工程」，實施起重機吊掛作業，開始吊掛前，昶興公
    司工地現場負責人戊○○亦將所要吊掛之Ｈ型鋼橋柱重達四
    點二八九公噸之情，告知己○○及乙○○。而於現場實際擔
    任實施吊掛之操作手己○○及擔任指揮吊掛作業之乙○○，
    本應注意其吊掛工作物之重量不得超過前開起重機之定額荷
    重，而該起重機吊臂伸展為二十三點五公尺長，作業半徑十
    四公尺時，吊昇荷重為四點一公噸，半徑十六公尺時，吊昇
    荷重為三點一五公噸；吊臂伸展長為三十點五公尺長，作業
    半徑十四公尺時，吊昇荷重為四點一五公噸，半徑十六公尺
    時，吊昇荷重為三點四五公噸，而依當時情形，並無不能注
    意之情形，竟疏未注意，將起重機停放距施作吊掛放置地點
    之橋墩坑中心點約十六公尺處操作吊掛作業，使作業半徑達
    十六公尺，致於吊掛過程中，起重機吊臂伸展至二十七點五
    公尺左右，吊掛Ｈ型鋼橋柱至14公尺處時，前揭起重機即因
    不堪負荷重達四點二八九公噸之Ｈ型鋼橋柱，而向前傾覆。
    適在距起重機約二十七點五公尺遠工作之丙○○閃避不及，
    遂遭隨著起重機傾倒之吊桿末端壓傷，受有左膝上創傷性截
    肢；右脛、腓骨開放性骨折；骨盆骨折；第二、三、四、五
    腰椎橫突骨折；腹部創傷及頭部外傷併腦震盪等重傷害。
二、案經丙○○訴由臺灣臺中地方法院檢察署檢察官偵查起訴。
    理    由
壹、被告己○○、乙○○部分：
一、訊據被告己○○、乙○○固坦承其二人係從事起重機掛吊工
    作，並均領有起重機訓練合格證書，嗣於九十四年十一月二
    十九日上午八時許，二人一同赴前揭地點，由被告己○○操
    作起重機，實行吊掛重達四點二八九公噸之Ｈ型鋼橋柱，於
    吊掛施作中，該起重機傾倒，吊桿末端壓傷告訴人丙○○，
    致其受有左膝上創傷性截肢；右脛、腓骨開放性骨折；骨盆
    骨折；第二、三、四、五腰椎橫突骨折；腹部創傷及頭部外
    傷併腦震盪等傷害等事實，惟均矢口否認，有何業務過失致
    重傷害之犯行，己○○辯稱：起重機要停在何處施作係由伊
    決定，作業地點與吊掛放置處伊曾以自己之腳步測量，伊測
    量的結果，起重機作業停放處與吊掛處並未到十四公尺，還
    是在起重機荷重的範圍內，固伊應無過失；又起重機傾倒之
    際，係慢慢倒下，告訴人丙○○，可以閃避卻沒有閃避，縱
    認伊有過失，伊之過失與告訴人之傷害，亦無因果關係云云
    ；被告乙○○則辯稱：伊領有起重機操作員之合格證書，當
    時伊父親甲○○，並未派伊去當指揮手，因己○○不知地點
    ，只要伊帶己○○去上開施工地點，當時吊掛的作業之指揮
    ，是由林桂榔指揮，伊在堤防等己○○完工，帶伊一同回去
    ，起重機倒下之際，伊曾聽到戊○○大叫要大家趕快走，伊
    聽戊○○喊完，一轉頭，就看見車子已經倒下壓到人了云云
    。惟查：
(一)、被告己○○所駕駛於前開現場操作施工之起重機，其之定額
    吊昇荷重，為在吊臂伸展為二十三點五公尺長，作業半徑十
    四公尺時，荷重為四點一公噸，半徑十六公尺時，吊昇荷重
    為三點一五公噸；在吊臂伸展長為三十點五公尺長，作業半
    徑十四公尺時，吊昇荷重為四點一五公噸，半徑十六公尺時
    ，吊昇荷重為三點四五公噸，此有前開起重機定額總荷重表
    一紙，在卷可參（本院卷第六三頁），又前開起重機傾倒後
    ，經證人即昶興公司之現場工地主任戊○○丈量結果，由起
    重機外撐座之腳架至告訴人為吊臂壓傷處之距離約二十七點
    五公尺，吊車前腳至橋墩坑中心（即吊掛之Ｈ型鋼橋柱欲放
    置施工處）距離約十六公尺等語，業據證人戊○○於本院審
    理時證述在卷（本院卷第一四○頁），復有其於行政院勞工
    委員會中區勞動檢查所訪談時，繪製之現場圖一紙在卷可參
    （本院卷第二一一頁）。承上可知，前開起重機傾倒之際之
    吊臂已伸展長約二十七點五公尺，且預定施作半徑約十六公
    尺等情，亦核與被告己○○於偵查中供述：伊吊起重約四噸
    的鐵，要在距離十六公尺遠的地方把東西放下等語相符（九
    十四年度偵字第六三八六號卷第四七頁）。而被告己○○此
    次所吊掛之Ｈ型鋼橋柱，重四點二八九公噸，亦經證人戊○○於施工前當面告知被告己○○、乙○○（本院卷第一四○
    頁）。再參酌被告己○○於行政院勞工委員會中區勞動檢查
    所供稱：當轉到橋柱基礎上方（橋墩坑為六公尺見方，深九
    公尺），伊看電腦顯示作業半徑十四公尺，尚未放鋼索，突
    然吊桿往下傾斜，起重機也翹起來，一下子，吊桿前端已碰
    地面等語（本院卷第五十五頁），及起重機傾倒之照片二十
    二張等（九十四年度偵字第六三八六號卷第五三至五八頁）
    。準此，可知被告己○○操作前開起重機之預定作業半徑約
    為十六公尺，於掛吊作業進行中，吊臂伸展約二十七點五公
    尺，吊掛重達四點二八九公噸之Ｈ型鋼橋柱移置約十四公尺
    左右，尚未至橋墩坑中心點吊掛物放置地點，起重機即向前
    傾倒，再參照前開所述之起重機之定額荷重說明，足證該起
    重應係被告己○○於前開操作吊掛作業過程，已超過該起重
    機之吊昇荷重，致起重機不堪負荷而傾倒。
(二)、被告己○○既為該起重機之操作員，且經過起重機操作員之
    訓練合格，自應注意該起重機之定額荷重，且不得超過定額
    荷重作業，此觀移動式起重機操作人員訓練教材之起重安全
    作業要領規定：「要運轉移動式起重機，必須對其性能及機
    能有相當之把握，特別對其作業半徑、揚程圖等之作業範圍
    及定額荷重表之內容要充分理解，還有對於它的使用及操作
    方法，也應於平時就要熟練。在使用上尤應注意不可為了擴
    大使用範圍，而將安全裝置之機能讓它停止，如此一來就有
    危險之虞，一定要避免」及作業開始前注意事項規定：「…
    所吊荷重應要確知為幾噸，要確知作業半徑為多少…」等情
    自明（本院卷第一八四、一八五頁）。而被告己○○係經訓
    練合格之起重機操作員，對此亦應知之甚詳，此有被告己○○起重機操作員訓練合格之結業證書，附卷可憑（九十四年
    度偵字第六三八六號卷第五一頁），被告己○○猶未注意，
    操作前開起重機吊掛Ｈ型鋼橋柱，超過該起重機之定額荷重
    規定，致該起重機傾倒其顯有過失。再者，證人戊○○發現
    前開起重機傾倒大喊示警，至起重機傾倒吊臂壓傷告訴人之
    時間，僅二到三秒等情，亦據證人戊○○證述在卷（本院卷
    第一三六頁），又告訴人係因起重機傾倒走避不及，致遭吊
    臂壓傷，致其有受有左膝上創傷性截肢；右脛、腓骨開放性
    骨折；骨盆骨折；第二、三、四、五腰椎橫突骨折；腹部創
    傷及頭部外傷併腦震盪等傷害，此有國軍臺中總醫院附設民
    眾診療服務處九十三年十二月三日之診斷證明書，及告訴人
    受傷照片三張（九十四年度偵字第六三八六號卷第二九、五
    九、六十頁）附卷可憑，亦堪認定，是告訴人前開傷勢與被
    告己○○之過失，應有相當因果關係。被告己○○雖以前揭
    詞情置辯，惟被告己○○操作前開具有高度危險之機具，對
    攸關施工安全之重要事項，僅以步行粗估，益徵其身為起重
    機操作員對其職責之輕忽，自難認其已盡注意義務，且告訴
    人所受傷勢與被告己○○之過失間顯有相當因果關係，已如
    前述，是其所辯應無足採。
(三)、證人戊○○證述：吊掛Ｈ型鋼橋柱放置處為六公尺見方，深
    約九公尺之橋墩坑中心點等語，復有現場照片一張可證（九
    十四年度偵卷第六三八六號卷第五三頁），是本案若無人參
    與指揮，被告己○○豈有可能，自行於十六公尺遠處，將Ｈ
    型鋼橋柱正確放置六公尺見方，深九公尺之橋墩坑中心處，
    故起重機操作時，應確有他人擔任指揮手，指揮吊掛作業。
    而依證人戊○○於本院審理證述：當日指揮被告己○○操作
    吊掛工作之人係被告乙○○，他們二人是用無線電聯絡等語
    （本院卷第一三三頁），核與其偵查中所證相符（九十四年
    度調偵字第三一四號卷第三八頁），然為被告乙○○否認並
    以前揭詞情置辯。惟被告乙○○先於警詢時供述：當時伊帶
    己○○至太平市一江橋溪底，就去買涼水檳榔給己○○，回
    到工地時便看見起重機翻覆壓傷一名工人，所以詳細發生情
    形伊不清楚云云（九十四年度偵字第六三八六號卷第十八頁
    ），是其先稱起重機傾倒壓傷告訴人之際，其不在現場，復
    於偵查及本院審理時改稱：伊在現場，但伊並無指揮起重機
    施工云云（九十四年度調偵字第三一四號卷第三八頁、本院
    卷第三三頁），是被告乙○○所述前後已有不一，其所辯是
    否詳實已非無疑。再依證人戊○○所證被告乙○○與被告己○○於九十四年十一月二十五日曾至前開工地，進行吊掛鋼
    管作業等語（本院卷第一三二、一三九頁），而被告乙○○
    對此亦不否認，是被告己○○於四日前，即曾至同一工地施
    工，何以不知施工地點。而被告乙○○卻稱係因被告己○○
    不知工地地點，遂於九十四年十一月二十九日帶同被告陳惟
    暉至前開施工地點云云，被告乙○○所辯即有所矛盾，似有
    所避重就輕。另參酌證人即在現場工作之人員丁○○、壬○○均證述：當日乙○○背著無線電對講機，而指揮操作員操
    作起重機須使用對講機，故其等判斷乙○○應係指揮者等語
    （本院卷第一四四、一四六、一五○頁）。衡情，依前開起
    重機吊掛之物品、作業半徑，施工範圍，指揮者若未配帶無
    線電對講機，當無法立即與起重機操作者溝通，適時傳達指
    示，是證人丁○○、壬○○依其自身經歷，判斷被告乙○○
    係指揮者，應非無據，復與證人戊○○前開證述相符，是應
    以證人戊○○所證較為可採，被告乙○○所辯伊非指揮者云
    云，即無可採。被告乙○○係於現場擔任起重機吊掛指揮之
    人應可認定。按指揮人員對所指揮的起重機，必需熟悉其技
    術性能，並負責荷重的重量估算和吊具鋼索的正確選擇，並
    要對可能出現的事故採取必要得防範措施，此經固定式起重
    機操作人員訓練教材之指揮人員之職責記載明確（本院卷第
    二○○頁），且證人即行政院勞工委員會中區勞動檢查所技
    正庚○○於本院審理時證述：關於前開固定式起重機指揮員
    之職責，縱係移動式起重機，亦同樣適用等語（本院卷第一
    二七頁）。可知，擔任起重機吊掛作業之指揮手，亦應注意
    熟悉所指揮之起重機之技術、性能，並注意掛吊物之荷重，
    而本案被告乙○○，既擔任前開起重機之指揮手，即應注重
    前開起重機之定額荷重，與其吊掛物之重量，而其竟疏未注
    意前開起重機吊掛Ｈ型橋柱，執行吊掛作業，已超過該起重
    機之定額荷重規定，致該起重機傾倒，被告乙○○就此顯有
    過失。又告訴人因起重機傾倒走避不及，遭吊臂壓傷，致其
    有受有左膝上創傷性截肢；右脛、腓骨開放性骨折；骨盆骨
    折；第二、三、四、五腰椎橫突骨折；腹部創傷及頭部外傷
    併腦震盪等傷害，已如前述，告訴人前開傷勢與被告乙○○
    之過失，應有相當因果關係，亦堪認定。至本案吊掛之Ｈ型
    鋼橋柱，係何人繫綁於吊勾上，與何人係任起重機指揮手一
    節，並無直接必然關係，是尚難以證人戊○○與被告己○○
    一同繫綁前開橋柱，即置前開事證不論，逕為被告乙○○有
    利之認定，併此敘明。
(四)、綜上所述，被告己○○、乙○○所辯，應無足取，其二人前
    開犯行，事證明確，應堪認定。
二、查告訴人分別因被告己○○、乙○○之過失行為，致受有左
    膝上創傷性截肢；右脛、腓骨開放性骨折；骨盆骨折；第二
    、三、四、五腰椎橫突骨折；腹部創傷及頭部外傷併腦震盪
    等傷害，而毀敗告訴人左腿機能等情，業如前述，是告訴人
    所受傷害，核與刑法第十條第四項第四款所稱之重傷害要件
    相符。且被告己○○、乙○○均係從事起重機掛吊工作，並
    均領有起重機操作員訓練合格證書，為從事業務之人，被告
    己○○、乙○○於執行業務中，因過失行為致告訴人受重傷
    ，核被告二人所為，分別係犯刑法第二百八十四條第二項後
    段之業務過失致重傷罪。爰審酌被告己○○、乙○○之過失
    ，造成告訴人前開傷害，並使左膝截肢，毀敗其一肢機能之
    結果，而影響告訴人之日常生活起居、工作能力及行動便利
    ，其所受之精神上痛苦，難以磨滅，因此所生之損害非輕；
    又自九十四年十一月九日案發至今，被告二人尚未與告訴人
    為民事和解，且未支付賠償金，暨其犯後否認犯行之犯後態
    度，與被告己○○係擔任起重機之操作員，其在操作吊掛之
    過程中，均得隨時得由機器螢幕得知起重機之荷重狀態，猶
    不顧機器之警示，仍未注意吊掛物已超過起重機之定額荷重
    ，其過失程度顯逾被告乙○○等一切情狀，分別量處如主文
    所示之刑，並就被告乙○○部分，諭知如易科罰金折算之標
    準，以示懲儆。
貳、被告甲○○部分：
一、公訴意旨略以：被告甲○○係址設於彰化縣彰化市石牌里石
    牌莊三十號之昇旺起重行負責人，被告己○○受僱於被告甲○○，被告乙○○則依被告甲○○指示擔任起重機吊掛作業
    之指揮，三人均為從事業務之人。緣九十三年十一月二十九
    日，派遣被告己○○、乙○○等人，駕駛二十五噸重ＴＡＤ
    ＡＮＯ  ＴＲ－二五○Ｍ五型起重機，至臺中縣太平市頭汴
    溪高灘地，施作昶興公司向臺灣省自來水股份有限公司中區
    工程處承攬之「七二水災一江橋水管搶修工程」。施工過程
    中，被告甲○○調派至前揭工地之起重機，曾因吊掛之鋼管
    過重，超過起重機最大荷重差點翻車。嗣昶興公司派駐前揭
    工地之負責人即證人戊○○於同年月二十八日，亦曾將上情
    告知被告甲○○，並促請被告甲○○於同年月二十九日，再
    度派起重機至現場施工時，不要使起重機吊掛超過最大荷重
    之危險情形再度發生。被告甲○○知悉上情後，並不以為意
    ，其本應更注意前揭起重機實施吊掛作業，及對於移動式起
    重機之使用，不得超過定額荷重；並應注意起重機吊掛指揮
    手，須經吊掛特殊作業人員訓練合格，領有結業證書，始得
    為指揮起重機之吊掛，依當時情形均無不能注意之情事，竟
    疏於注意及此，仍於同年月二十九日，調派未經過吊掛指揮
    手訓練合格之被告乙○○夥同起重機操作手被告己○○駕駛
    作業半徑十四公尺時，最大吊昇荷重為四點一五公噸之前揭
    二十五噸起重機，至現場吊掛重達四點二八九公噸之Ｈ型鋼
    橋柱，致於吊掛過程中，起重機作業半徑達十四公尺時，前
    揭起重機即因不堪負荷重達四點二八九公噸之Ｈ型鋼橋柱，
    而向前傾覆。適在附近工作之告訴人丙○○閃避不及，遂遭
    起重機傾倒之吊桿末端壓到，受有左膝上創傷性截肢；右脛
    、腓骨開放性骨折；骨盆骨折；第二、三、四、五腰椎橫突
    骨折；腹部創傷及頭部外傷併腦震盪等重傷害，因認被告甲○○涉犯刑法第二百八十四條第二項後段之業務過失致重傷
    罪云云。
二、按犯罪事實應依證據認定之，無證據不得認定犯罪事實，又
    不能證明被告犯罪者，應諭知無罪之判決，刑事訴訟法第一
    百五十四條第二項及第三百零一條第一項分別定有明文。次
    按刑事訴訟法上所謂認定犯罪事實之證據，係指足以認定被
    告確有犯罪行為之積極證據而言；如未能發現相當證據或證
    據不足以證明，自不能以推測或擬制之方法，以為裁判基礎
    （最高法院二十九年上字第三一○五號、四十年台上字第八
    十六號判例參照）。又刑事訴訟法第一百六十一條已於九十
    一年二月八日修正公布，其第一項規定：檢察官就被告犯罪
    事實，應負舉證責任，並指出證明之方法。因此，檢察官對
    於起訴之犯罪事實，應負提出證據及說服之實質舉證責任。
    倘其所提出之證據，不足為被告有罪之積極證明，或其指出
    證明之方法，無從說服法院以形成被告有罪之心證，基於無
    罪推定之原則，自應為被告無罪判決之諭知（最高法院九十
    二年台上字第一二八號判例參照）。
三、公訴意旨認被告甲○○涉犯刑法第二百八十四條第二項後段
    之業務過失致重傷害罪嫌，無非係以證人戊○○之證述，而
    認被告甲○○係二十五噸重ＴＡＤＡＮＯ  ＴＲ－二五○Ｍ
    五型起重機之所有人，對該型起重機之操作手冊、作業半徑
    及最大吊昇荷重為何，均知之甚稔，而被告甲○○既受昶興
    公司聘僱派遣起重機至前揭工地施工，對所要吊掛之物重量
    ，是否超出前開起重機之荷重，即應注意。況被告甲○○曾
    受證人戊○○告知，其所有前揭起重機，前因吊掛超過負荷
    ，差點傾倒，被告甲○○於九十三年十一月二十九日派遣起
    重機至前揭工地施工時，更應注意所要吊掛之Ｈ型鋼橋柱重
    量四點二八九公噸，有無超過前開起重機吊掛荷重範圍，竟
    對該重要事項漏未注意，而派根本無法吊掛四點二八九公噸
    重量之起重機，及未受過起重機吊掛訓練合格之被告乙○○
    到場指揮起重機實施吊掛，嗣該起重機果因違反作業半徑十
    四公尺時，最大吊昇荷重四點一五公噸之安全守則傾倒，致
    告訴人丙○○受左膝上創傷性截肢；右脛、腓骨開放性骨折
    ；骨盆骨折；第二、三、四、五腰椎橫突骨折；腹部創傷及
    頭部外傷併腦震盪等重傷害，其業務過失行為，與告訴人之
    受重傷害間，有相當因果關係等情，為其論據。訊據被告甲○○固坦承其係ＴＡＤＡＮＯ  ＴＲ－二五○Ｍ五型起重機
    之所有人等事實，惟堅詞否認有何業務過失致重傷害之犯行
    ，並辯稱：戊○○第一次叫車時（即九十四年十一月二十五
    日施工叫車時），伊即曾向其說明，若要附帶指揮手，須要
    一千八百元，其即向伊陳述，其等自己可指揮，第二次叫車
    時，戊○○僅跟伊說上次掛吊時起重機會翹起來，伊即向其
    說明如果吊同樣東西就不能再吊了，要用二台車，或一台四
    十五噸重，但其說這次吊的與前次不同，是Ｈ型鋼，並沒有
    告訴伊，Ｈ型鋼之重量，現場的情形伊也不知情云云。經查
    ：
(一)、依被告甲○○所有之前開起重機之定額總荷重表所示，吊臂
    伸展九點五公尺時，其作業半徑二點五公尺至七公尺間，可
    載重二十五噸至十三點七噸間；伸展十六點五公尺，作業半
    徑二點五公尺至十四公尺間，可載重十九噸至三點六噸間；
    伸展二十三點五公尺，作業半徑二點五公尺至二十一公尺，
    可載重十二點五公噸至一點七公噸間；伸展三十點五公尺，
    作業半徑三公尺至二十八公尺間，可載重七公噸至零點九五
    公噸，此有前開起重機之定額總荷重表在卷可參（本院卷第
    六三頁），是可知，該起重機之吊昇荷重之多寡，與其吊臂
    伸展長度及作業半徑有關，其吊臂伸展越長、作業半徑越長
    ，其荷重越少。而依證人林桂榔所證，其僅向甲○○告知掛
    吊物之重量約五噸，要從河床高灘地吊到工作坑，但工作坑
    多大，距離多少，並未向其說明等情（本院卷第一三九頁）
    ，是被告甲○○依證人林桂榔所陳述之吊掛物重量，派遣前
    開二十五噸之起重機，其最重大荷重為二十五公噸，最小荷
    重為零點九五公噸，依其荷重範圍，以足吊掛重達四點二八
    九公噸之Ｈ型鋼橋柱，實難認其派遣該起重機之作為有何疏
    未注意之情事存在，公訴人認被告甲○○所派遣之起重機根
    本無法吊掛四點二八九公噸重量之物品顯有誤會。又被告己○○為經訓練合格，取得起重機操作員訓練合格證書之人，
    其既受有起重機操作之專業訓練，自應有能力依掛吊物之重
    量，判斷並選擇適當之起重機停放作業地點，使其作業半徑
    ，及吊臂伸展長度，不超過該起重機之定額荷重，而被告己○○疏未注意，而使吊掛之Ｈ型鋼橋柱之作業半徑，超過該
    起重機之定額荷重而傾倒，尚難以此歸責於未在現場，對該
    起重機停放作業地點無法決定支配之被告甲○○。
(三)、證人戊○○於本院審理時證述：甲○○並未曾向其表示，若
    要加一個指揮手，須另外收費用，而乙○○係跟吊車一起來
    的，伊並沒有另外加錢，僱一位指揮手，但乙○○二次來均
    係擔任指揮手等語（本院卷第一三二、一三三、一三四頁）
    ，且被告乙○○於九十四年十一月二十九日在前開工地，係
    擔任起重機指揮手等情，業如前述。是以，苟非被告乙○○
    確係被告甲○○指示前往工地擔任指揮手，何以先後二次，
    均陪同被告己○○至施工現場，是被告乙○○於工地現場擔
    任起重機指揮工作，應係受被告甲○○之指示等情，應可認
    定。然依證人即行政院勞工委員會中區勞動檢查所技正，負
    責承辦本次勞動檢查之人庚○○證述，依現行法令，擔任指
    揮手並無資格限制，亦不須專業訓練，僅有三公噸以上起重
    機之操作人員須經訓練合格等語（本院一二七、一三○卷）
    ，況被告乙○○確曾受過起重機操作之教育訓練，而依該教
    育訓練教材之內容所示，亦曾講授指揮者之相關職責，此有
    被告乙○○於九十三年四月八日至九十三年四月十七日止參
    加吊升荷重三公噸以上之移重式起重機操作人員安全衛生教
    育訓練班期滿之結業證書一紙及前開教育訓練教材在卷足參
    。故被告甲○○派任被告乙○○至前開工地擔任起重機吊掛
    指揮手，依證人庚○○前述證言，該指揮手不須訓練合格，
    況被告乙○○亦經起重機操作員訓練合格，領有結業證書，
    曾受有指揮手職責之相關教育訓練，是難認被告派任證人乙○○至工地擔任起重機指揮手，有何違反注意義務之情事存
    在，公訴人認被告甲○○派任未受過起重機吊掛訓練合格之
    被告乙○○到場指揮起重機實施吊掛，而有過失云云，即屬
    無據。另事後被告乙○○於現場指揮，疏未注意前開起重機
    定額荷重之情形，而致起重機超過荷重傾倒，被告乙○○亦
    有過失已如前述。惟被告乙○○既曾受操作員與指揮手職責
    之教育訓練，自得自行判斷掛吊之危險情事，是否存在，故
    尚難以被告乙○○確有前開過失，即率爾直接推論，未於現
    場，對於現場之施作狀況不清楚，且無決定支配吊掛作業之
    被告甲○○，亦有過失情節存在。
(四)、另依證人庚○○所證：起重機應有過負荷安全裝置存在，該
    裝置之功能，在於超過荷重時，如該裝置沒有故障或關閉，
    起重機即會自動停止運作，機械本身無法再吊東西，而本案
    於過負荷狀態使用，不是該裝置故障，就是人為關閉，但事
    發後，勞檢所人員至現場時，該起重機已不在，故無法檢查
    前開裝置是否正常無故障等語（本院卷第一二六頁），可知
    ，若非過負荷安全裝置未正常運作，超過荷重時，起重機即
    行停止，亦不致導致起重機傾倒。然該裝置未正常運作之原
    因非一，可能為故障，亦或人為關閉，而被告甲○○亦否認
    起重機之前開安全裝置有故障之情事存在，另公訴人亦無法
    提出積極證據，以資證明，前開安全裝置係因故障，而無法
    正常運作，是該起重機於過負荷狀態下執行吊掛工作，致起
    重機傾倒之情形，究係前開安全裝置為被告己○○關閉，亦
    或起重機本身故障，即存有疑義，是尚難僅以前開安全裝置
    未正常運作，即逕為被告甲○○不利之認定。
四、綜上所述，本件被告甲○○被訴業務過失致重傷害等部分，
    公訴人所提出之證據或所指出之證明方法，尚不足為被告甲○○有罪之積極證明，或說服本院形成被告有罪之心證。此
    外，復查無其他積極之證據足資證明被告甲○○確有公訴人
    所指此部分犯行，此部分之犯罪事實即屬不能證明，被告甲○○部分依法自應諭知無罪之判決。
據上論斷，應依刑事訴訟法第二百九十九條第一項前段、第三百
零一條第一項，刑法第二百八十四條第二項、第四十一條第一項
前段，罰金罰鍰提高標準條例第一條前段、第二條，判決如主文
。
本案經檢察官辛○○到庭執行職務。
中    華    民    國    95    年    3    月     31    日
                  刑事第十四庭  審判長法  官  楊真明
                                      法  官  陳  葳
                                      法  官  劉逸成
上正本證明與原本無異。
如不服本判決，應於送達後十日內向本院提出上訴狀（須附繕本
），上訴於臺灣高等法院臺中分院。
                                      書記官  謝惠雯
中    華    民    國    95    年    3    月     31    日
附錄論罪科刑法條
中華民國刑法第284條
因過失傷害人者，處六月以下有期徒刑、拘役或五百元以下罰金
，致重傷者，處一年以下有期徒刑、拘役或五百元以下罰金。
從事業務之人，因業務上之過失傷害人者，處一年以下有期徒刑
、拘役或一千元以下罰金，致重傷者，處三年以下有期徒刑、拘
役或二千元以下罰金。


司法院資訊處製作；財團法人民間司法改革基金會備份。
